【裁判字號】    96,訴,2599
【裁判日期】    970124
【裁判案由】    違反毒品危害防制條例
【裁判全文】
臺灣彰化地方法院刑事判決              96年度訴字第2599號
公  訴  人  臺灣彰化地方法院檢察署檢察官
被      告  甲○○
上列被告因違反毒品危害防制條例案件，經檢察官提起公訴（96
年度毒偵字第5774號），本院依簡式審判程序審理，判決如下：
    主  文
甲○○施用第一級毒品，累犯，處有期徒刑捌月。
    犯罪事實
一、甲○○前於民國89年間因違反槍砲彈藥刀械管制條例案件，
    經臺灣臺南地方法院以91年度訴緝字第66號刑事判決判處有
    期徒刑1 年2 月確定，又於90年間因偽造文書案件，經臺灣
    臺南地方法院以90年度易字第964 號刑事判決判處有期徒刑
    6 月確定，上開2 案由臺灣臺南地方法院以92年度聲字第59
    9 號裁定合併定應執行刑為有期徒刑1 年6 月，嗣入監執行
    ，甫於93年9 月26日執行完畢，同年10月29日罰金易服勞役
    期滿。又因施用毒品案件，經本院以89年度毒聲字第226 號
    裁定送觀察、勒戒後，認有繼續施用毒品傾向，再經臺灣臺
    南地方法院以89年度毒聲字第2914號裁定令入戒治處所施以
    強制戒治1 年，其執行成效良好認無繼續戒治必要，由臺灣
    臺南地方法院以90年度毒聲字第54 2號裁定停止戒治，所餘
    戒治期間並付保護管束，惟其於保護管束期間因違反保護管
    束應遵守事項情節重大，再由臺灣臺南地方法院以90年度毒
    聲字第1496號裁定撤銷停止戒治，令入戒治處所施以殘餘期
    間之強制戒治，迄於92年3 月27日執行完畢釋放。詎仍不知
    悔改，明知海洛因、甲基安非他命業經公告列為毒品危害防
    制條例第2 條第2 項所列管之第1 、2 級毒品，不得非法持
    有、施用，竟基於施用第1 級毒品海洛因與第2 級毒品甲基
    安非他命之犯意，於96年9 月8 日下午7 時30分許，在其位
    在彰化縣秀水鄉義興村4 鄰義雅巷45之1 號住所處，以將海
    洛因粉末與甲基安非他命晶體混合後置於玻璃球吸食器上，
    其下用火烤並吸食其霧化氣體方式，同時施用第1 級毒品海
    洛因與第2 級毒品甲基安非他命各1 次。嗣於同年9 月10日
    上午9 時40分許，因其為毒品列管人口，為警在臺南縣新營
    市○○路151 之2 號查訪並通知至警局製作筆錄，甲○○即
    在有偵查犯罪職權之機關尚不知其有上開施用海洛因行為前
    ，主動向員警坦承有施用海洛因情事，而就前開施用第1 、
    2 級毒品海洛因、甲基安非他命之行為自首犯罪，並接受裁
    判，經其同意採集尿液送驗後，結果確呈嗎啡及甲基安非他
    命陽性反應，始查悉上情。
二、案經臺南縣警察局新營分局報請臺灣臺南地方法院檢察署檢
    察官呈請臺灣高等法院檢察署檢察長令轉臺灣彰化地方法院
    檢察署檢察官偵察起訴。
    理  由
一、本件被告所犯係死刑、無期徒刑、最輕本刑為3 年以上有期
    徒刑以外之罪，其於準備程序就前揭被訴事實為有罪之陳述
    ，經受命法官告知簡式審判程序之旨，並聽取其與公訴人之
    意見後，本院認無不得或不宜改依簡式審判程序進行之處，
    爰依刑事訴訟法第273 條之1 第1 項、第284 條之1 ，裁定
    本案由受命法官獨任進行簡式審判程序，合先敘明。
二、上揭犯罪事實，業經被告於警詢、本院審理時（參見本院97
    年1 月17日審判筆錄）坦承不諱，且其於96年9 月10日為警
    查獲時所採驗之尿液，經臺灣臺南地方法院檢察署委託警方
    送請長榮大學毒物研究中心檢驗結果，確呈嗎啡、甲基安非
    他命陽性反應，此有臺南縣警察局新營分局太宮派出所採取
    尿液編號對照表、採取尿液名冊及該研究中心96年9 月28日
    編號0000000 號濫用藥物尿液確認報告各1 紙附卷可稽。參
    諸醫學臨床實驗及根據英國藥學會出版之文獻 Clarke's
    Isolation and Identification of Drugs 乙書第293 頁載
    ：海洛因經注射入人體後，在體內迅速水解成 6-Monoacety
    I morphine，再緩緩繼續水解成嗎啡，然後再循嗎啡之代謝
    方式排出，同書第431 頁至第432 頁並載有：嗎啡經注射入
    人體後，約50％以上於8 小時內自尿中排出，至24小時排出
    約90％，但48小時後仍有微量可檢出等語。此外，按通常健
    康成人一次注射嗎啡15公絲，而以現行採用蟻醛酸試液及鉬
    鋑銨酸試液檢檢驗其尿液時，注射後8 小時內所排尿液易於
    檢出；8 小時至24小時，視其取尿時間及尿量多寡，可能檢
    出；至24小時以後所排之尿液，用上述方法已難檢出，亦據
    行政院衛生署藥物食品檢驗局73年11月30日（73）藥檢壹字
    第030221號函釋明確；又甲基安非他命經口服投與後，約70
    ％於24小時內可自尿液中排出，又其尿液內含甲基安非他命
    成分之檢出，與投與甲基安非它命的量、個人體質、檢驗儀
    器之精密度有關，通常採尿化驗是否呈陽性反應，應以投與
    後24小時內所採者為宜，此亦有行政院衛生署藥物食品檢驗
    局（80）藥檢壹字第4529號函可查。是依上開說明，佐以被
    告前揭尿液檢驗報告，足徵被告前開施用第1 級毒品海洛因
    及第2 級毒品甲基安非他命之自白核與事實相符，堪可採為
    論罪科刑之依據。
三、另犯毒品危害防制條例第10條施用第1 、2 級毒品之罪者，
    檢察官應先聲請法院裁定將被告令送勒戒處所觀察、勒戒，
    經觀察、勒戒後，認無繼續施用毒品傾向者，應即釋放，並
    為不起訴之處分或不付審理之裁定；認有繼續施用毒品傾向
    者，應由檢察官聲請法院裁定令入戒治處所施以強制戒治，
    且經觀察、勒戒或強制戒治執行完畢釋放後，5 年內再犯第
    10條之罪，檢察官應依一般刑事訴訟程序予以起訴論罪科刑
    ，此觀諸毒品危害防制條例第20條第1 項、第2 項、第23條
    第2 項前段規定自明。經查，本件被告前因施用毒品案件，
    經本院以89年度毒聲字第226 號裁定送觀察、勒戒後，認有
    繼續施用毒品傾向，再經臺灣臺南地方法院以89年度毒聲字
    第2914號裁定令入戒治處所施以強制戒治1 年，其執行成效
    良好認無繼續戒治必要，由臺灣臺南地方法院以90年度毒聲
    字第542 號裁定停止戒治，所餘戒治期間並付保護管束，惟
    其於保護管束期間因違反保護管束應遵守事項情節重大，再
    由臺灣臺南地方法院以90年度毒聲字第1496號裁定撤銷停止
    戒治，令入戒治處所施以殘餘期間之強制戒治，迄於92年3
    月27日執行完畢釋放之事實，有臺灣高等法院被告前案紀錄
    表、臺灣彰化地方法院檢察署刑案資料查註紀錄表各1 份附
    卷可參，其於前開執行完畢釋放後5 年內，復犯本件施用毒
    品罪，事證明確，應予依法論科。
四、查海洛因、甲基安非他命為毒品危害防制條例第2 條第2 項
    所明定之第1 、2 級毒品，是核被告所為，係犯毒品危害防
    制條例第10條第1 項之施用第1 級毒品罪及同條第2 項之施
    用第2 級毒品罪。被告於持有第1 、2 級毒品並進而施用，
    其持有之低度行為應為施用之高度行為所吸收，均不另論持
    有毒品之罪。又被告於96年9 月8 日以一行為同時施用第1
    、2 級毒品，觸犯數罪名，為想像競合，應從一重論以施用
    第一級毒品罪。又被告上揭施用第1 、2 級毒品犯行，係於
    有偵查犯罪職權之警察機關尚不知伊有施用海洛因、甲基安
    非他命之行為前，即於主動向進行盤查之員警坦承施用毒品
    情事，此有警詢筆錄可稽，且被告復有接受審判之情，爰依
    刑法第62條前段規定減輕其刑。再被告前於89年間因違反槍
    砲彈藥刀械管制條例案件，經臺灣臺南地方法院以91年度訴
    緝字第66號刑事判決判處有期徒刑1 年2 月確定，又於90年
    間因偽造文書案件，經臺灣臺南地方法院以90年度易字第96
    4 號刑事判決判處有期徒刑6 月確定，上開2 案由臺灣臺南
    地方法院以92年度聲字第599 號裁定合併定應執行刑為有期
    徒刑1 年6 月，嗣入監執行，甫於93年9 月26日執行完畢等
    情，有臺灣高等法院被告前案紀錄表1 份在卷可按，其於有
    期徒刑執行完畢後5 年內，故意再犯本件最重本刑為有期徒
    刑以上之罪，為累犯，應依刑法第47條第1 項之規定，加重
    其刑，並依法先加後減之。爰審酌被告前有施用毒品之不良
    素行，歷經觀察、勒戒及戒治程序後，仍未能徹底戒絕毒品
    ，顯見意志不堅，有失政府制定毒品危害防制條例之立法美
    意，本不宜寬貸，惟念其施用毒品乃自戕一己之身體健康，
    尚未害及他人，且犯後始終坦承犯行，暨其智識程度、生活
    狀況等一切情狀，量處如主文所示之刑，以示懲戒。
據上論斷，應依刑事訴訟法第273 條之1 第1 項、第299 條第1
項前段，毒品危害防制條例第10條第1 項、第2 項，刑法第11條
前段、第55條、第47條第1 項、第62條前段，判決如主文。
本案經檢察官蔡明達到庭執行職務。
中    華    民    國    97    年    1     月    24    日
                  刑事第一庭    法      官  胡宜如
以上正本證明與原本無異。
如不服本判決，應於送達後10日內向本院提出上訴狀，上訴書狀
應敘述具體理由（須附繕本）。
中    華    民    國    97    年    1     月    24    日
                                書  記  官  蕭秀吉
附錄本案論罪科刑法條：
毒品危害防制條例第10條
施用第一級毒品者，處 6 月以上 5 年以下有期徒刑。
施用第二級毒品者，處 3 年以下有期徒刑。


司法院資訊處製作；財團法人民間司法改革基金會備份。
